【裁判字號】    95,再,10
【裁判日期】    950511
【裁判案由】    給付保險金
【裁判全文】
臺灣高等法院臺中分院民事判決  95年度再字第10號
再審原告    乙○○
            甲○○○
上二人共同
訴訟代理人  汪紹銘律師
再審被告    富邦人壽保險股份有限公司台中分公司
法定代理人  丁○○
訴訟代理人  丙○○
上列當事人間請求給付保險金事件，再審原告對於民國94年8 月
23日本院94年度保險上字第9號確定判決提起再審之訴，本院判
決如下：
    主  文
再審之訴駁回。
再審訴訟費用由再審原告負擔。
    事實及理由
一、再審原告主張：再審原告之子林聖傑於91年10月26日向再審
    被告投保「富邦信用卡團體保險」，保險項目有二：一為「
    富邦信用卡持有人團體傷害保險」500萬元（以下簡稱傷害
    保險），另一則為「富邦信用卡持有人團體平安保險」500
    萬元（以下簡稱平安保險），且有效保險期間為91年10月26
    日凌晨零時起至92年10月26日凌晨零時止1年期間。林聖傑
    於91年間，擔任陸軍空騎602旅飛機保修廠主附件工廠上士
    兼班長，當時正受訓於國軍陸軍高級中學士官正規班，於91
    年12月19日零時55五分許，被同寢室學員發現自學生指揮部
    四樓寢室窗戶墜樓身亡。再審被告已於92年10月24日，依上
    開傷害保險保單條款約定，給付保險金500萬元予再審原告
    ，但未依平安保險保單條款給付保險金予再審原告，再審原
    告乃依上開上開平安保險契約，請求再審被告應給付再審原
    告各250萬元及其遲延利息。惟本院94度保險上字第9號判決
    駁回再審原告之訴，再審原告上訴最高法院，亦經最高法院
    裁定駁回，然保險法第131條之規定，傷害保險人於被保險
    人遭受意外傷害及其所致殘廢或死亡時，負給付保險金額之
    責，原確定判決應適用上開法條及函件，依再審原告之聲明
    為判決，然原確定判決未予適用，為消極不適用法規。再再
    審原告已於第二審提出ＤＩＹ產品組合訂購單一件，原審未
    予斟酌，如經斟酌，足以動搖原確定判決，為此依有民事訴
    訟法第496條第1項第1款適用法規顯有錯誤及同條項第13款
    發現未經斟酌之證物或得使用該證物者，聲請再審，聲明求
    為判決：(一)本院94年度保險上字第9號判決暨最高法院94年
    度台上字第2228號民事裁定均廢棄。(二)前開廢棄部分，再審
    被告應給付再審原告乙○○、甲○○○各新台幣250萬元，
    及自92年10月24日起至清償日止，按年息5﹪計算之利息。
    (三)再審及前審訴訟費用均由再審被告負擔。
二、按確定判決有民事訴訟法第496條第1項各款情形，固得提起
    再審之訴以為救濟，但當事人知其事由而不為主張者，不在
    此限，同條項但書亦有明文。經查再審原告主張本件應適用
    保險法第131條而為伊勝訴之判決，認原確定判決未適用，
    有消極不適用法規之情事。然再審原告於收受本院判決時，
    應即知上開主張之事由，再審原告於提起第三審上訴時均未
    言及本件應適用保險法第131條，原確定判決有此消極不適
    用法規之違背法令情事，此經本院調取上開確定判決卷宗查
    明屬實。足認再審原告知其事由而不為主張，依開說明，其
    不得以上開主張提起再審之訴，所提再審之訴，顯無理由。
三、次按民事訴訟法第496條第1項第13款所謂當事人發現未經斟
    酌之證物或得使用該證物者，係指前訴訟程序事實審言詞辯
    論終結前已存在之證物，因當事人不知有此或雖知之，而未
    能使用致未經斟酌，現始知之或現始能使用者而言。若在前
    訴訟程序事實審言詞辯論終結前已提出之證物，縱令原確定
    判決未加斟酌，亦無該款適用之餘地（最高法院81年度台上
    字第1034號判決參照），查本件再審原告所稱原確定判決漏
    未斟酌之重要證據，係指ＤＩＹ組合訂購單之證物，再審原
    告訴訟代理人自認在確定判決卷二審卷105頁提過此證物，
    則該項證物顯非在前訴訟程序中當事人不知其存在或不能予
    以使用，現始發現或得使用之證物，核與民事訴訟法第496
    條第1項第13款規定之再審要件不符，無該款之適用，應認
    再審原告以民事訴訟法第496條第1項第13款當事人發現未經
    斟酌之證物或得使用該證物者為由提起再審之訴，亦顯無理
    由。
四、綜上所述，再審原告以原確定判決有民事訴訟法第496條第1
    項第1款、第13款規定之再審理由，提起本件再審之訴，均
    顯無理由，應予駁回，並不經言詞辯論為之。
據上論結，本件再審之訴顯無理由，爰判決如主文。
中    華    民    國    95    年    5     月    11    日
                      民事第三庭審判長法  官  陳照德
                                      法  官  曾謀貴
                                      法  官  蔡王金全
以上正本係照原本作成。
如對本判決上訴，須於收受判決送達後二十日內向本院提出上訴
書狀，其未表明上訴理由者，應於提出上訴後二十日內向本院提
出上訴理由書 (須按他造人數附具繕本)。
上訴時應提出委任律師為訴訟代理人之委任狀。具有民事訴訟法
第四百六十六條之一第一項但書或第二項之情形為訴訟代理人者
，另應附具律師及格證書及釋明委任人與受任人有該條項所定關
係之釋明文書影本。
                                      書記官  許麗花
中    華    民    國    95    年    5     月    15    日
                                                      Ｈ


司法院資訊處製作；財團法人民間司法改革基金會備份。
